【裁判字號】    89,訴,1081
【裁判日期】    891218
【裁判案由】    交付房屋等
【裁判全文】
臺灣高雄地方法院民事判決  八十九年度訴字第一○八一號
    原      告  甲○○
    訴訟代理人  乙○○律師
    送達代收人  乙○○        .
    被      告  丙○○        .
    訴訟代理人  周崇賢律師
右當事人間請求交付房屋事件，本院判決如左：
    主      文
被告應將坐落高雄市○○區○○段六九八地號土地全部及其上建物建號一九六號即門
牌號碼高雄市三民區○○○路四一巷一四號三層樓房屋壹棟遷讓交付予原告。
訴訟費用由被告負擔。
本判決於原告以新台幣柒拾貳萬伍仟元供擔保後，得假執行。
    事      實
甲、原告方面：
壹、聲明：
一、被告應將坐落三民區○○段六九八地號土地全部及其上建物即門牌號碼：高雄市
    三民區○○○路四一巷一四號三層樓房乙棟交付予原告。
二、原告願供擔保，請准宣告假執行。
貳、陳述：
一、原告於民國八十八年五月三日向被告購買坐落高雄市○○區○○段六九八地號，
    面積九四．七五平方公尺及其上建物即高雄市三民區○○○路四一巷一四號三層
    樓房乙棟，並已向地政事務所辦理所有權移轉登記完畢。依買賣契約書第七條規
    定被告應於八十八年八月三日以前辦理交屋，詎被告一直藉故拒絕交付房地。而
    系爭房地買賣契約既依正常合法程序移轉所有權完畢，被告占用系爭房屋自無合
    法權源，爰依買賣契約書第七條及民法第三百四十八條規定，請求被告遷讓交付
    房屋。
二、對於被告抗辯之陳述：
（一）查系爭房地出賣人即被告本身乃是無照代書，與其委託辦理系爭買賣契約之代
      書梁進全係屬同業朋友，故被告就有關不動產之買賣業務應為其專業，則倘於
      交易的過程中有何瑕疵，應會停止過戶手續，怎會於買賣價金尚未交付，就輕
      易將系爭房地過戶予原告，顯不合社會常情。是系爭房地之買賣契約，倘如被
      告所言，第一期款新台幣（下同）三百五十萬元未支付，其儘可以買受人未依
      約履行給付買賣價金為由，主張同時履行抗辯而拒絕履行交付房地之義務，惟
      其並未有何異議，仍於八十八年五月七日再收取原告支付之第二期款一百三十
      萬元後，將系爭房地移轉予原告，以其專業的立場，豈不矛盾。
（二）又由被告提示之林獻西切結書以觀，被告確實積欠林獻西三百五十萬元，應無
      置疑。雖被告否認該切結書之真正，然書寫該切結書之代書梁進全於鈞院八十
      九年六月十二日證稱：「是因為怕林獻西日後再拿本票向丙○○求償，所以為
      保險起見，才讓林獻西簽切結書，因為林獻西說本票還丙○○，而丙○○已用
      房子抵償三百五十萬元債務，所以怕林獻西再向丙○○主張該三百五十萬債權
      ，所以才簽切結書」、「該切結書乃是被告丙○○口述，而由我所書寫」等語
      ，足見該紙切結書為真正，丙○○積欠林獻西前開金額亦非虛假。
（三）被告主張曾於八十四年間，償還三百五十萬元借款予林獻西，此部分原告並不
      爭執。惟被告於清償該筆借款後，又再陸續向林獻西借款三百五十萬元，此有
      林獻西八十六年一月六日及同年三月七日簽發各一百萬元之支票兩紙予被告丙
      ○○受領及自八十五年至八十七年間被告仍持續支付林獻西債務利息即可為證
      ，此有鳳山農會代收票據明細表，記載八十六年六月起，被告每月均以支票支
      付林獻西五萬二千五百元的利息，此利息是以欠款三百五十萬元以每月一．五
      分計算而得（0000000＊１．５％＝５２５００）。倘被告未積欠林獻
      西三百五十萬元之債務，怎會支付該利息，足見被告所辯不實。
（四）另證人謝志忠於八十九年三月十二日於鈞院證稱：「在鼎金里里長服務處就系
      爭房地買賣糾紛進行調解時，第一次林獻西同意要給丙○○七十萬元，第二次
      說要給丙○○一百萬元，但丙○○不同意」等語。此部分林獻西亦承認確有其
      事，惟林獻西於八十九年六月二十九日鈞院庭訊時證稱：「因為被告未交屋，
      我與里長進入房內查看，對方有不好之語氣對我，並說我如搬進入，也會不好
      住，我為了圓融而且念在丙○○是我朋友，所以我開價願付一百萬予被告，但
      謝志忠及高里長就一口回絕」、「因協調時被告之弟謝瑞逢口氣很不好，所以
      我才願拿一百萬元出來」等語，故林獻西答應予被告一百萬元乃是在心理上受
      到壓力及為求圓融下，所為不得已之承諾，被告以此認定其無積欠林獻西債務
      ，應無根據。
（五）有關被告提出以陳淑敏名義寫立之兩張切結書，原告及其父親林獻西並不知情
      ，因為被告與陳淑敏之間之行為，應有偽造之嫌。被告自八十三年間以來，陸
      續向林獻西借貸金錢，應為被告所不否認，惟被告向林獻西所借金錢之用途，
      林獻西從不過問亦不知情。是以被告向林獻西所借之金錢，另外轉借予陳淑敏
      之事，林獻西毫不知情。及至被告向林獻西借貸期限屆期，無法清償，被告才
      轉向陳淑敏催討，並向林獻西表示，其將錢借給陳淑敏，惟被告與陳淑敏之間
      的債權債務關係與林獻西無關。至於被告所提出林獻西之切結書，乃被告將系
      爭房地出賣予原告時，被告同意以其積欠林獻西之三百五十萬元債務，抵償買
      賣價金的一部分，而之所以書寫被告代替陳淑敏清償借款，當時林獻西並不同
      意，因被告丙○○堅持，而林獻西認為同樣都是抵償價款，最後才勉強同意。
      有關被告主張該切結書為偽造，因已經證人梁進全到庭作證，陳述該切結書為
      真正，故被告之主張應無理由。
參、證據：提出建物登記謄本、土地登記謄本、不動產買賣契約書、房屋稅籍證明書
    、代收票據明細表各一件、支票兩紙為證，並請求訊問證人梁進全。
貳、被告方面：
壹、聲明：
一、原告之訴及假執行之聲請均駁回。
二、訴訟費用由原告負擔。
貳、陳述：
一、原告並未交付訂金三百五十萬元予被告：查系爭房地不動產買賣契約書係由原告
    之父親林獻西與代書梁進全逕行簽訂，甚至連出賣人「丙○○」及住址等，均係
    梁進全所寫，對於契約書上所載：「第一次付款：買方於民國八十八年五月三日
    預購訂金時已給付賣方新台幣參佰伍拾萬元整」乙節，被告否認其真實。梁進全
    捏造「訂金新台幣參佰伍拾萬元正，用丙○○經手代替陳淑敏向林獻西借得新台
    幣參佰伍拾萬元正之本票抵付房屋價款（由丙○○代替陳淑敏清償債務）」為內
    容之切結書，且異想天開，交由林獻西切結，於被告既未知悉，未同意該項債務
    承擔之情形下，梁進全隨即將該房地辦理過戶予原告。
二、原告之代理人林獻西，與代書梁進全共謀捏造由林獻西簽名之不實切結書，未經
    被告同意即擅稱被告同意以債務承擔方式抵付房屋訂金（第一次付款），其於債
    之履行，顯有故意或過失，則原告應與自己之故意或過失負同一責任，且系爭不
    動產買賣契約書第七條末段約定：「本條文內所稱交屋是指房屋須依本契約內所
    約定的事項交付，由雙方親自點交無誤後，始完成交屋手續。」等語，則原告及
    其代理人既未依契約第一條第一次付款時間給付被告三百五十萬元訂金，被告自
    得請求同時履行抗辯權。
三、經查梁進全證述：「被證二切結書，是由丙○○口述，我書寫以做為抵付本金之
    頭期款」云云，與事實不符，此因簽約當天丙○○心情嚴重沮喪，獨坐一旁，距
    梁、林二人十餘尺遠，焉能口述予梁進全書寫；且梁進全自稱其為有照代書，丙
    ○○為無照代書，則無照代書唸切結書之內容給有照代書寫，焉有斯理。被告在
    買賣契約上之簽名既已任由梁進全代簽，則該切結書當係梁進全自寫無疑。梁進
    全又證稱：「在被證一買賣契約內寫第一次付款現金三五０萬元乃是為了怕如不
    如此寫，則貸不到六００萬元貸款」云云，亦與實情不符，蓋買賣契約第二條雖
    記載：「本件不動產目前已貸款設定新台幣陸佰萬元正，雙方同意將此貸款由乙
    方貸款後，償還甲方之貸款。」等語，但實際上系爭房地原向中國國際商業銀行
    所貸之六百萬元，係由買受人逕於八十八年五月十二日清償，是知買受人並未「
    以貸還貸」。另梁進全證稱：「被證二切結書是因為怕林獻西日後再拿本票向丙
    ○○求償，所以為保險起見，才讓林獻西簽切結書」云云，惟據林獻西另證稱：
    「丙○○對我說本票已到期，她要拿回去改，結果拿回去後就沒有拿新的本票給
    我」云云，則可知梁、林二人之證詞，出入甚大，且均與事實不符。梁進全再證
    稱：「因她（丙○○）眼睛不好，請我代簽（買賣契約之出賣人簽名）」云云：
    事實上當天被告是心情不好，而非眼睛不好。此由梁進全續證稱：「丙○○還是
    可以看切結書，眼睛並未腫起來。」云云，即可知證人之陳述皆為虛偽。依簡單
    邏輯推理，既然還可以看切結書，何不親自簽名？眼睛不好，便委人代簽？眼睛
    雖然不好，但並未腫起來，所以還是可以看切結書？眼睛如果腫起來，才無法看
    切結書？至林獻西證稱：「至於切結書內容由何人構思，我不記得了」云云，惟
    如此重大事項，豈能不記得？簽約當天，丙○○幾乎全不干頂，距林、梁二人十
    餘尺遠，連契約書上之簽名均由梁進全代寫，則該切結書內容，當然由林、梁二
    人共同構思、共同製作，殆無疑義。且林獻西又稱：「切結書是梁進全寫的，書
    寫時，丙○○有在場」云云，是綜上所述，切結書是林、梁二人共同書寫，書寫
    時，丙○○距渠等十餘尺之遙。證人林獻西另稱：「我們為了圓融，而且念在丙
    ○○是我朋友，所以我開價願付一００萬元予被告，但謝志忠及高里長就一口回
    絕」、「因協調時，被告之弟謝瑞蓬口氣很不好，所以我才願拿一００萬元出來
    」云云，則於庭訊短短數分鐘內，對於願拿出一百萬之原因出現三種說法：「為
    了圓融」、「而且念在丙○○是我朋友」、「因協調時被告之弟謝瑞蓬口氣很不
    好」，依照三民區鼎金里里長高豐麟及證人謝志忠之聯合聲明書即可知林獻西之
    證詞不實。
四、依林獻西切結書內容觀之，縱使有被告「經手代替陳淑敏向林獻西借得新台幣參
    佰伍拾萬元正」之情事，則該借、貸雙方為陳淑敏、林獻西，被告只是「經手」
    地位，如何能科以「由丙○○代替陳淑敏清償債務」之承擔債務責任？且該切結
    人竟是貸方林獻西，而擬稿者則為有嚴重背信罪嫌之代書梁進全。然於系爭交屋
    糾紛，未見被告與債權人林獻西訂立債務承擔契約，僅憑林獻西與梁進全兩人共
    同捏造之切結書，實無法證明該三百五十萬元已確實支付或已生合法債務承擔之
    效力。原告訴訟代理人於八十九年五月八日準備程序時亦稱「並非被告承擔別人
    債務，是被告直接積欠林獻西」，前段話確屬實情，至於後段所言，應請原告舉
    證以實其說；倘未能舉證，應請駁回原告之訴。
五、原告之父林獻西確曾經由被告，貸放三百五十萬元予案外人陳淑敏，此有林獻西
    及陳淑敏之切結書可證。而林獻西確實擬以上述款項抵付系爭房價，並擅稱由被
    告代替陳淑敏償還債務，故並非被告積欠林獻西債務。
六、被告經手之陳淑敏向林獻西借款三百五十萬元之切結書共計兩張，均簽立於八十
    七年一月十日。而林獻西係被告之金主，彼此多年來存在合作關係，由被告仲介
    客戶向林獻西借錢，每月則由被告代繳利息予林獻西，以賺取利差。被告曾於八
    十四年間還清三百五十萬元借款予林獻西確屬事實。被告自八十三年八月份起，
    按月代客戶支付金主林獻西之利息費用，包括上述八十四年間之三筆還款在內（
    八十四年五月一日、八十四年十月十一日、八十四年十一月二十日），均有明細
    可稽；依各月代付利息之數額顯示，原告主張「自八十五年自八十七年間，被告
    仍然持續支付林獻西債務利息」及「八十六年六月起，被告均以支票每月支付林
    獻西五萬二千五百元的利息」云云，以說明被告確積欠林獻西三百五十萬元債務
    ，並不實在。
七、綜上陳述，原告之代理人林獻西確未支付系爭房地頭期款三百五十萬元，從而被
    告主張同時履行抗辯，於原告未為對待給付前拒絕交屋，應屬有理。
參、證據：提出不動產買賣契約書、林獻西切結書、聲明書各一件、陳淑敏切結書二
    件、被告支票三張。還款及繳息相關資料為證，並請求訊問證人謝瑞蓬、謝志忠
    。
    理    由
一、原告主張其於八十八年五月三日向被告購買坐落高雄市○○區○○段六九八地號
    ，面積九四．七五平方公尺及其上建物即高雄市三民區○○○路四一巷一四號三
    層樓房乙棟，並已向地政事務所辦理所有權移轉登記完畢。依買賣契約書第七條
    規定被告應於八十八年八月三日以前辦理交屋，詎被告一直藉故拒絕交付房地，
    而系爭房地買賣契約既依正常合法程序移轉所有權完畢，被告占用系爭房屋自無
    合法權源，爰依買賣契約書第七條及民法第三四八條規定，請求被告遷讓交付房
    屋等語。被告則以原告並未交付訂金三百五十萬元予被告，梁進全係於被告未知
    悉且未同意該項債務承擔之情形下，將該房地辦理過戶予原告。原告之代理人林
    獻西，與代書梁進全共謀捏造不實之切結書，未經被告同意即擅稱被告同意以債
    務承擔方式抵付房屋訂金，其於債之履行，顯有故意或過失，則原告應與自己之
    故意或過失負同一責任，且原告及其代理人未依契約第一條第一次付款時間給付
    被告三百五十萬元訂金，被告自得請求同時履行抗辯權。至證人梁進全與林獻西
    之證言均與事實不符，且相矛盾。簽約當天被告心情嚴重沮喪，獨坐一旁，距梁
    、林二人十餘尺遠，焉能口述予梁進全書寫；且焉有無照代書之被告唸切結書之
    內容給有照代書之梁進全書寫之理。又系爭房地原向中國國際商業銀行所貸之六
    百萬元，係由買受人逕於八十八年五月十二日清償，並未「以貸還貸」。簽約當
    天，丙○○幾乎全不干頂，距林、梁二人十餘尺遠，連契約書上之簽名均由梁進
    全代寫，則該切結書內容當然由林、梁二人共同構思、共同製作。林獻西於庭訊
    短短數分鐘內，對於願拿出一百萬之原因出現三種說法，依三民區鼎金里里長高
    豐麟及證人謝志忠之聯合聲明書即可知林獻西之證詞不實。又本件並無被告與債
    權人林獻西訂立債務承擔契約，僅憑林獻西與梁進全兩人共同捏造之切結書，實
    無法證明該三百五十萬元已確實支付或已生合法債務承擔之效力。原告訴訟代理
    人於八十九年五月八日準備程序時亦稱「並非被告承擔別人債務，是被告直接積
    欠林獻西」，前段話屬實，至於後段所言，應請原告舉證以實其說。原告之父林
    獻西確曾經由被告，貸放三百五十萬元予案外人陳淑敏，並非被告積欠林獻西債
    務。被告經手之陳淑敏向林獻西借款三百五十萬元之切結書共計兩張，均簽立於
    八十七年一月十日。而林獻西係被告之金主，彼此多年來存在合作關係，由被告
    仲介客戶向林獻西借錢，每月則由被告代繳利息予林獻西，以賺取利差，被告曾
    於八十四年間還清三百五十萬元借款予林獻西確屬事實。是於原告未為對待給付
    系爭三百五十萬元價金前，被告得主張同時履行抗辯拒絕交付系爭房屋等語資為
    抗辯。
二、原告主張其於八十八年五月三日向被告購買坐落高雄市○○區○○段六九八地號
    ，面積九四．七五平方公尺及其上建物即高雄市三民區○○○路四一巷一四號三
    層樓房乙棟，並已給付買賣價金一百三十萬元及承擔系爭房地原有貸款債務六百
    萬元，且業向地政事務所辦理所有權移轉登記予原告之事實，業據原告提出建物
    登記謄本、土地登記謄本、不動產買賣契約書、房屋稅籍證明書等件為證，核屬
    相符，且為被告所自認，並有證人即辦理系爭房地買賣、移轉手續之代書梁進全
    到庭結證屬實，堪信原告此部分之主張為真實。
三、原告又主張系爭房地第一次付款訂金係以原告之父林獻西對被告之三百五十萬元
    債權抵充乙節，雖為被告所否認，並以前開情詞置辯。惟查：
（一）代書梁進全係受被告委託辦理系爭房地之買賣及登記手續，並不認識原告之父
      林獻西，八十八年五月三日簽訂系爭不動產買賣契約當時，林獻西及被告告訴
      梁進全其雙方有債權債務關係，被告並對梁進全表示伊欠林獻西三百五十萬元
      ，並同意以該筆債務抵充作為支付被告之頭期款，但被告唯恐林獻西日後再拿
      本票向被告求償，梁進全乃書寫被告口述之切結書交由林獻西切結簽名，且因
      被告表示其眼睛不好，亦由梁進全代被告簽名於系爭買賣契約書，並蓋用被告
      交付之印章，另為使系爭三百五十萬元債務能與系爭買賣契約連貫，所以被告
      要求梁進全在林獻西簽名之切結書上多加「用甲○○（即原告）名義」來避免
      爭執，林獻西簽妥切結書後，梁進全即將該切結書交予被告等情，已據證人梁
      進全陳證甚詳。參以被告亦自承林獻西係其金主，自八十三年八月份起，均按
      月以其簽發之支票支付向林獻西借款之利息費用，並分別於八十四年五月一日
      、十月十一日、十一月二十日簽發支票三紙償還前向林獻西借款之三百五十萬
      元債務，且目前仍有其經手代替第三人陳淑敏向林獻西借款三百五十萬元未償
      之事實，並有被告提出之被告支票三張、還款及繳息相關資料等件為證，顯見
      林獻西與被告所稱之借款人間並無直接授受借款之金錢往來，而被告提出之陳
      淑敏切結書二件，僅足表明被告係將向林獻西借得之系爭三百五十萬元借予陳
      淑敏，尚不足以證明係林獻西直接借予陳淑敏，則證人林獻西證稱係被告積欠
      其系爭三百五十萬元債務乙節，顯然非虛，堪以採信。再稽之系爭不動產買賣
      契約書第一條載明：「第一次付款：買方於民國八十八年五月三日預購訂金時
      ，已給付賣方新台幣參佰伍拾萬元。」、第三條載明：「買賣雙方於民國八十
      八年五月三日應將有關所有權移轉登記所需證件一切備妥交予代書人辦理登記
      ，：：：：：：：」等語，且林獻西簽名之切結書亦記載：「立切結書人林獻
      西，用甲○○名義，向丙○○購買房屋乙棟：建號：鼎金段一九六地號、鼎金
      段六九八號、門牌座落三民區○○○路４１巷１４號，訂金新台幣參佰伍拾萬
      元正，用丙○○經手代替陳淑敏向林獻西借得新台幣參佰伍拾萬元正之本票抵
      付房屋價款（由丙○○代替陳淑敏償還債務）。唯空口無憑，特立此書。」等
      語，而梁進全代被告簽訂系爭不動產買賣契約書及書寫林獻西簽名之切結書時
      ，被告均在現場乙節，復為被告所自承，被告並已收受梁進全交付之系爭林獻
      西簽名之切結書，則衡諸常情，果被告並無同意以林獻西之系爭三百五十萬元
      債權抵償其經手代替陳淑敏向林獻西借得之同額債務，自無於當日同意證人梁
      進全代其簽名，並交付系爭房地移轉所有權登記所需證件予梁進全及收受林獻
      西簽名之系爭切結書，自更無於八十八年五月七日收受原告交付第二次付款之
      一百三十萬元買賣價金之理。是綜合上情，足證被告確實同意以其經手代替向
      林獻西借款之三百五十萬元債務抵充系爭房地之訂金三百五十萬元無訛，是被
      告辯稱並未同意以系爭房屋第一次付款價金抵償對林獻西之三百五十萬元債務
      云云，顯然不實，自不足取。
（二）又查證人林獻西固證稱：梁進全跟伊要丙○○以前交給伊之三百五十萬元本票
      ，伊表示本票已還丙○○，所以梁進全就寫一張切結書給伊等語，雖表明已將
      被告之前交付之本票返還被告而無日後再執該本票向被告求償之情事，惟被告
      既係親自經手向林獻西借款系爭三百五十萬元之人，且已同意以系爭房地買賣
      訂金抵充系爭三百五十萬元債務，則被告為保險起見，請梁進全書立切結書表
      明以該三百五十萬元本票抵付房屋債款並交付林獻西簽名，亦屬常理，於社會
      交易實務並非少見，是被告僅以證人林獻西表明已將系爭本票交還被告，辯稱
      證人梁進全及林獻西之證言不實，且林獻西切結書係屬梁進全與林獻西虛偽捏
      造云云，尚不足採。
（三）再查被告為系爭房地買賣契約當事人，而梁進全僅係受兩造委任辦理系爭房地
      買賣及移轉登記之代書，則有關系爭買賣相關事宜及各項約定，當由兩造自行
      約定，則攸關被告權益之系爭林獻西簽名之切結書內容，代書梁進全理應聽從
      被告指示，自無因梁進全為有牌代書，而被告為無牌代書，梁進全即可代被告
      決定該切結書之書寫內容之理，是被告以其係無牌代書，梁進全為有牌代書，
      抗辯其無口述系爭切結書內容予梁進全書寫云云，同屬無據，自不可採。至被
      告另以被告簽約當時是心情不好，才請梁進全代簽，若係眼睛不好，則仍可親
      自簽訂系爭買賣契約為由，抗辯證人梁進全證稱被告因眼睛不好，請伊代簽系
      爭買賣契約書等語不實云云，並未舉證以實其說，且與被告同意梁進全代其簽
      訂系爭買賣契約書乙事不生影響，亦不影響被告已在場同意以對林獻西之三百
      五十萬元借款債務抵充系爭房地買賣價金之效力，是被告此部分之抗辯同不足
      取。再被告以原告並未「以貸還貸」，係一次清償系爭房地原有六百萬元貸款
      ，而抗辯證人梁進全所稱：在系爭不動產買賣契約書內寫第一次付款現金三百
      五十萬元乃是為了怕如不如此寫，則貸不到六百萬元貸款等語不實云云。惟原
      告一次清償系爭房地原有六百萬元貸款乙事縱然屬實，亦係原告於系爭買賣契
      約簽訂後所發生之事由，非證人梁進全於辦理簽訂系爭不動產買賣契約當時所
      得預料，且梁進全於系爭不動產買賣契約書內記載第一次付款現金三百五十萬
      元等語，既經代原告簽訂系爭買賣契約之代理人林獻西及被告同意，則不論原
      告嗣後有無辦理貸款，亦顯與被告同意以對林獻西之三百五十萬元借款債務抵
      充系爭房地買賣價金乙節不生影響，是被告以此抗辯證人梁進全之證言不實云
      云，仍不足採。
（四）復查被告因林獻西還有三百五十萬元買賣價金未支付，所以於八十八年十月間
      ，曾委託謝志忠、里長高豐麟與林獻西調解本件房地買賣糾紛，林獻西第一次
      有同意要給丙○○七十五萬元，第二次說要給丙○○一百萬元，但丙○○均不
      同意，林獻西曾對謝志忠表明係以丙○○欠伊之三百五十萬元抵充，但丙○○
      否認有欠林獻西三百五十萬元並表示已於八十四年間清償完畢等情，固據證人
      謝志忠到庭陳證屬實，且有被告提出之謝志忠及高豐麟聲明書在卷可按。惟被
      告確已同意將其代替陳淑敏向林獻西借款之三百五十萬元債務抵付同額之系爭
      房地買賣價金之情，已如前述，且於協調當時，林獻西並已向謝志忠等人表明
      被告積欠伊三百五十萬元債務乙節，而被告既不同意林獻西另給付七十五萬元
      或一百萬元之提議，則兩造就系爭房地第一次付款訂金之約定，自仍以系爭買
      賣契約書及林獻西切結書之內容為據，是不論林獻西嗣後同意再給付七十五萬
      元或一百萬元予被告，究係基於圓融或念在被告係其朋友，抑或基於被告之弟
      口氣謝瑞蓬之口氣不好之理由，仍無解於被告已同意以系爭三百五十萬元債務
      抵充同額買賣價金之效力，是被告以證人林獻西所證與謝志忠、高豐麟協調時
      ，曾同意給付一百萬元予被告，但謝志忠及高豐麟就一口回絕等語，與證人謝
      志忠之陳證不符，抗辯證人林獻西之證詞不實云云，亦屬無理由，自不足採。
（五）綜上所述，被告以其僅經手賺取利息差額，係代替陳淑敏向林獻西借款，本身
      並無積欠林獻西三百五十萬元債務，且證人梁進全及林獻西之證言不實，並以
      林獻西於與證人謝志忠及第三人高豐麟調解本件房地買賣糾紛時，同意另給付
      七十五萬元或一百萬元為由，抗辯原告並未給付系爭三百五十萬元買賣訂金云
      云，均不足採，是堪信原告主張系爭房地第一次付款訂金係以原告之父林獻西
      對被告之三百五十萬元債權抵充乙節為真實。
四、按物之出賣人，負交付其物於買受人，並使其取得該物所有權之義務，民法第三
    百四十八條第一項定有明文。又依系爭不動產買賣契約書第七條約定，被告應於
    八十八年八月三日以前辦理交屋，亦有系爭不動產買賣契約書在卷可參。經查被
    告既已同意以其代替陳淑敏向林獻西借款之三百五十萬元債務，抵充同額之系爭
    房地第一次付款訂金，且原告並已交付其餘買賣價金完畢，並取得系爭房地所有
    權，均如前述，則原告已履行其買受人之義務，被告自不得行使同時履行抗辯權
    ，而拒絕交付系爭房地予原告，此外被告復無得以對抗原告占有系爭房屋之正當
    權源，從而原告依前開規定及系爭買賣契約約定，請求被告遷讓交付系爭房屋即
    屬有據，應予准許。
五、原告陳明願供擔保請准宣告，經核合於法律規定，爰酌定相當擔保金額併准許之
    。
六、本件事證已臻明確，兩造其餘攻擊防禦方法及舉證，核與判決結果無影響，爰不
    一一論述，附此敘明。
據上論結，本件原告之訴為有理由，依民事訴訟法第七十八條、第三百九十條第二項
，判決如主文。
中      華      民      國    八十九    年     十二     月     十八     日
                              臺灣高雄地方法院民事第六庭
~B法      官  林雯娟
右為正本係照原本作成。
如不服本判決，應於送達後廿日內，向本院提出上訴狀並表明上訴理由，如於本
判決宣示後送達前提起上訴者，應於判決送達後十日內補提上訴理由書（須附繕本）。
中      華      民      國    八十九    年     十二     月     十八     日
~B法院書記官  洪烽崇


司法院資訊處製作；財團法人民間司法改革基金會備份。
